【裁判字號】    99,易,14
【裁判日期】    990510
【裁判案由】    竊盜
【裁判全文】
臺灣基隆地方法院刑事判決                99年度易字第14號
公  訴  人  臺灣基隆地方法院檢察署檢察官
被      告  丁○○
上列被告因竊盜案件，經檢察官提起公訴（98年度偵字第5501號
），本院判決如下：
    主  文
丁○○攜帶兇器竊盜，未遂，累犯，處有期徒刑伍月，如易科罰
金，以新臺幣壹仟元折算壹日。扣案之鐵撬壹支沒收。
    事  實
一、丁○○前因犯竊盜案件，經本院判處有期徒刑3月確定，並
    於民國95年3月16日以易科罰金執行完畢。緣丁○○曾於85
    年間至交通部基隆港務局（下簡稱基隆港務局）所屬位於基
    隆市○○路239號4樓及247號2樓之港平新村宿舍內加裝鐵窗
    ，嗣因上開2住戶遲未支付鐵窗之尾款，且經查該住戶業已
    死亡，丁○○認無法取得款項、受有損失，嗣向基隆港務局
    提出拆回上開2戶鐵窗之申請，經該局於96年12月12日以基
    港秘事字第0961011325號函同意其拆回裝設於上開2戶之鐵
    窗。然丁○○明知其僅有拆除上開2戶鐵窗之權利，卻仍趁
    港平新村長期無人居住、乏人看管之機會，於98年12月9日
    中午在港平新村外，持上開公文取信於不知情之丙○○（業
    經臺灣基隆地方法院檢察署檢察官以98年度偵字第5499、55
    01號為不起訴處分確定），並以日薪新臺幣（下同）1500元
    之代價僱請丙○○，丙○○誤認可合法拆除港平新村內之所
    有鐵窗或鋁窗框，而同意受僱。嗣於翌日（10日）上午7時
    40分許，丁○○基於意圖為自己不法所有之犯意，指示不知
    情之丙○○，至基隆港務局所屬位於基隆市○○路243號3樓
    之宿舍內，由丁○○攜帶延長線1組及租得之發電機1部，及
    其所有、客觀上足以作為兇器之鐵鎚、榔頭、螺絲起子、鐵
    撬各1支、拆卸工具1批及砂輪切割機1具等物至上址，由丙○○持上開鐵撬1支，竊取上址房屋之鋁窗框2個（價值約15
    0 元），丙○○甫卸下鋁窗框而尚未搬運至機車拖板前，即
    為巡邏員警於同日上午9時10分許當場查獲，始未得逞。而
    丁○○則當場為警扣得上開作案用之鐵撬1支及攜帶至現場
    之鐵鎚、榔頭、螺絲起子各1支、延長線1組、拆卸工具1批
    及砂輪切割機1具等物。
二、案經基隆市警察局第二分局報請臺灣基隆地方法院檢察署檢
    察官偵查起訴。
    理  由
壹、證據能力部分：
    按被告以外之人於審判外之言詞或書面陳述，除法律有規定
    者外，不得作為證據。被告以外之人於審判外之陳述，雖不
    符前4 條之規定，而經當事人於審判程序同意作為證據，法
    院審酌該言詞陳述或書面陳述作成時之情況，認為適當者，
    亦得為證據。當事人、代理人或辯護人於法院調查證據時，
    知有第159條第1項不得為證據之情形，而未於言詞辯論終結
    前聲明異議者，視為有前項之同意。刑事訴訟法第159條第1
    項、第159條之5分別定有明文。經查，被告對於證人丙○○
    、乙○○於警詢、偵查中之證言，及證人藍傳萬於偵查中之
    證言並未表示不同意有證據能力。另查，被告、檢察官於言
    詞辯論終結前，就本案卷內各人證、物證、書證之證據能力
    ，於本院審理時均表示無意見，且未聲明異議，經本院審酌
    該等證據之做成情況，核無違法取證或其他瑕疵，認均適為
    本案認定事實之依據，依上開規定，均有證據能力。
貳、本案實體部分
一、訊據被告丁○○矢口否認有上開竊盜之犯行，其於本院中辯
    稱：伊到現場係為拆除基隆港務局公文所載的2戶鐵窗，至
    於基隆市○○路243號3樓的鋁窗框，並非伊所拆，而是丙○○所拆除，伊並沒有上樓指示丙○○拆除鋁窗框，一切都是
    丙○○個人所竊，與伊無關云云，然查：
  (一)被告於案發前有向證人藍傳萬租用發電機一台，業據證人藍
    傳萬於偵查中證述在卷，嗣被告於98年12月10日上午7時40
    分許，攜帶扣案之砂輪切割機1具、鐵鎚1枝、榔頭1枝、螺
    絲起子1枝、鐵撬1枝、延長線1組、拆卸工具1批及上開租來
    之發電機1台，至基隆港務局所屬之港平新村宿舍，嗣於同
    日上午9時10分許為警查獲丙○○在基隆市○○路243號3樓
    拆除鋁窗框2面，該鋁窗框業已拆下，然尚未放置於丙○○
    之機車拖板上等情，並有贓物認領保管單2份、發電機租賃
    契約書影本1份、現場照片13張及上開扣案物可憑，前述情
    節為被告所不爭執，合先說明。
  (二)被告於警詢、偵查中並未為上述之辯解，其於警詢時辯稱：
    今天伊僱傭丙○○來拆除鐵窗，因為該戶鐵窗也是伊裝設，
    而伊只拿到四分之一的款項，所以只好把該戶鐵窗拆回貼補
    伊的費用，警方於現場查獲鋁窗框兩框不是伊拆除的，那是
    伊僱傭的丙○○所拆，伊叫他去上面拆一拆，他誤以為連鋁
    窗也要拆，事後經伊證實那不能拆後，他就沒有再拆等語（
    見98年度偵字第5501號卷第7頁）。其於偵查中辯稱：今天
    早上伊以一天1500元雇用丙○○去拆3樓的鐵窗，該房子鐵
    窗屬於伊的，培德路243號3樓的鐵窗也是伊做的等語（見上
    開偵查卷宗第44頁），被告上開所辯，似乎認培德路243 號
    3樓之鐵窗亦為伊所裝設，故要拆除鐵窗，而非拆鋁窗，係
    丙○○有所誤認，才將鋁窗框拆下。然其於本院中卻改辯以
    ：伊並沒有僱傭丙○○，是他突然出現在現場，給他700元
    是案發前一天他拆鐵窗半天的錢云云（見99年4月26日審判
    筆錄第3頁）。堪認被告前後辯解不同，究竟丙○○有無受
    僱於被告？本件是否因被告指示丙○○拆除培德路243號3樓
    鐵窗，卻誤將該戶之鋁窗框一併拆除？或被告根本未指示丙○○至上址拆除鐵窗，其說詞反覆不一，已難採信。
  (三)雖被告於為警查獲後，即提出交通部基隆港務局96年12月12
    日基港秘事字第0961011325號函為證據，然查，上開公文係
    基隆港務局同意被告拆回原裝設於基隆市○○路239號4樓、
    247號2樓等2戶之鐵窗，此有交通部基隆港務局上開公函影
    本1份存卷可佐（見98年度偵字第5501號卷第27頁），故基
    隆港務局並未同意被告拆除培德路243號3樓之鋁窗框或鐵窗
    甚明。且證人乙○○於本院中具結證稱：伊在交通部基隆港
    務局擔任宿舍管理之職務，培德路239號4樓、247號2樓這二
    戶是空房子，其鐵窗早就被拿走了。該宿舍之房屋是單號順
    著過去，即依照239號、241號、243號、245號、247號之順
    序一一排列，而239號、243號、247號的門牌應該還在，1間
    大概18坪左右，故每一棟大概相隔五、六米。宿舍之鐵窗是
    後來住戶加裝的，鐵窗就是我們市面上看人家公寓1條、1條
    鐵的焊接上、外加式的，而鋁窗則是原來房屋就有的，然而
    本件遭竊之培德路243號3樓屬鋁窗框被拆下來。鋁窗框就是
    把它嵌在窗戶上面的鋁門，它是外框，鐵窗與鋁窗兩者標的
    是不一樣，而且243號3樓的鐵窗很早就被拆掉了等語（見99
    年3月25日審判筆錄第2至11頁）。按該證人為管理基隆港務
    局宿舍職務之人，其依照其管理宿舍之見聞所為陳述，並經
    具結以擔保證詞之真正，應無虛偽證詞或為偏頗之虞，當可
    採信。故堪認被告得以拆除之標的為培德路239號4樓、247
    號2樓之鐵窗，而非指243號3樓之鋁窗框，且本案遭竊取地
    點與基隆港務局同意被告拆除鐵窗之地點相隔數公尺，每戶
    又掛有門牌，被告應不致有所誤認。況依證人上開所言，本
    案培德路243號3樓之鐵窗早就被拆除，故被告於警詢中辯稱
    ：當時是要請丙○○拆除243號3樓之鐵窗，丙○○誤將鋁窗
    框拆下云云，應非事實，而不可採信。
  (四)又證人丙○○於本院中證稱：伊於去年12月10日有跟丁○○
    去拆培德路243號3樓港平新村的鋁窗，是前一天中午，伊在
    港平新村門口遇到被告，他問伊有無做散工，被告以一天15
    00元之代價請伊作拆、搬鐵窗的工作，伊於12月9日中午即
    開始工作，被告當時說所有宿舍看得到的鐵窗、鋁窗都是他
    之前包的，所以都可以拆。嗣於12月10日早上，被告說要拆
    後面、也就是243號這間樓上，伊就上去拆，243號是被告叫
    伊上樓拆，並說只要有鋁窗、鐵窗就拆。被告有給伊砂輪切
    割機、鐵鎚、油壓剪、發電機等工具，但伊是以1支鐵撬去
    拆除鋁窗框，伊均依照被告指示工作。12月10日當天伊去24
    3號3樓時，該戶就已經沒有鐵窗，而只剩下鋁窗。伊將243
    號3樓的鋁窗剛拆下2個框框，先放在旁邊，還沒有放在車上
    ，警察就來了等語（見99年3月25日審判筆錄第13至20頁）
    。堪認證人丙○○係受被告之指示，始拆除培德路243號3樓
    之鋁窗框2面。況本件查獲時，被告及證人丙○○均以犯罪
    嫌疑人之身分，經警逮捕，嗣經警移送至臺灣基隆地方法院
    檢察署檢察官接受訊問，然被告於警詢、偵查中均不否認與
    丙○○間有僱傭關係，故假若丙○○拆除鋁窗框屬其個人之
    行為而與被告無涉，被告為何未於警詢及檢察官訊問時即為
    上開辯解？且查，被告及丙○○經檢察官諭知飭回後，被告
    於同日之晚上8時14分許，復至該署申告丙○○於飭回後又
    到培德路243號3樓，將其先前拆下之鋁窗載至廢棄物回收場
    變賣，而涉及竊盜云云，然此業經檢察官偵查後認丙○○之
    竊盜罪嫌不足，以98年度偵字第5499、5501號為不起訴處分
    確定在案，有不起訴處分書附卷可稽。次依卷內之贓物認領
    保管單所示（見98年度偵字第5501號卷第21頁），證人乙○○於案發之98年12月10日當日，即已領回該鋁窗框2面，故
    證人丙○○焉能於經檢察官飭回後，再返回現場，並將當日
    拆除之該鋁窗2面出售予他人？故足認被告事後辯稱本件鋁
    窗框為丙○○所竊取云云，為卸責之詞。綜上所述，被告空
    言否認犯行，不足採信，其事證明確，應予依法論科。
二、按刑法第321條第1項第3款之攜帶兇器竊盜罪，其所稱「兇
    器」之種類並無限制，凡客觀上足對人之生命、身體、安全
    構成威脅，具有危險性之兇器均屬之（最高法院79年度臺上
    字第5253號判例要旨可資參照），被告指示丙○○持以行竊
    之鐵撬1支，為金屬製品，如持以行兇，均於客觀上足以危
    害他人生命、身體之安全，自屬兇器無訛。又查，丙○○甫
    將鋁窗框拆除後，尚未搬運到機車拖板上，即被警員查獲，
    故應認雖已著手竊取鋁窗框，然該物尚未置於被告之實力支
    配範圍之下，是核被告所為，係犯刑法第321條第2項、第1
    項第3款之攜帶兇器加重竊盜未遂罪。公訴人認屬刑法第321
    條第1項第3款之攜帶兇器竊盜既遂罪，容有誤會，然因基本
    社會事實同一，故變更起訴書記載之法條，而予以審判，併
    此說明。被告利用不知情之丙○○犯竊盜罪，係屬間接正犯
    。又被告著手於犯罪行為之實行而不遂，為未遂犯，爰依刑
    法第25條第2項減輕其刑。被告前曾受事實欄所載有期徒刑
    之執行，有臺灣高等法院被告前案紀錄表在卷可稽，其於有
    期徒刑之執行完畢後，5年內故意再犯有期徒刑以上之罪，
    為累犯，應依刑法第47條笫1項之規定加重其刑。爰審酌被
    告年輕力壯，竟不循正當管道賺取金錢，卻佯以合法掩護非
    法方式，竊取財物，犯後矢口否認犯行，態度非佳，然另衡
    及所竊取財物之價值非高等一切情狀，量處如主文所示之刑
    ，並諭知易科罰金之折算標準。
四、扣案之鐵撬1支為被告所有，業據被告供陳在卷（見99年4月
    26 日審判筆錄第2頁），而丙○○係以上開鐵撬拆除鋁窗框
    （見99年3月25日審判筆錄第17頁），故該物為供本件竊盜
    犯行所用之物，爰依法宣告沒收。惟其餘扣案之砂輪切割機
    1 具、鐵鎚、榔頭、螺絲起子各1支、延長線1組、拆卸工具
    1 批雖亦屬被告所有之物，並帶至現場，然並非供其拆除鋁
    窗框之用，故無庸宣告沒收，併此說明。
據上論斷，應依刑事訴訟法第284條之1、第299條第1項前段、第
300條，刑法第321條第2項、第1項第3款、第25條、第47條第1項
、第41條第1項前段、第38條第1項第2款，判決如主文。
本案經檢察官甲○○到庭執行職務。
中    華    民    國    99    年    5    月    10    日
                  刑事第一庭法    官  鄭培麗
以上正本證明與原本無異。
如不服本判決應於收受送達後10日內向本院提出上訴書狀，並應
敘述具體理由；其未敘述上訴理由者，應於上訴期間屆滿後20日
內向本院補提理由書(均須按他造當事人之人數附繕本)「切勿逕
送上級法院」。
中    華    民    國    99    年    5    月    10    日
                            書 記 官  湯惠芳
附錄論罪法條：
中華民國刑法第321條
（加重竊盜罪）
犯竊盜罪而有左列情形之一者，處 6 月以上、 5 年以下有期徒
刑：
一、於夜間侵入住宅或有人居住之建築物、船艦或隱匿其內而犯
之者。
二、毀越門扇、牆垣或其他安全設備而犯之者。
三、攜帶兇器而犯之者。
四、結夥三人以上而犯之者。
五、乘火災、水災或其他災害之際而犯之者。
六、在車站或埠頭而犯之者。
前項之未遂犯罰之。

司法院資訊處製作；財團法人民間司法改革基金會備份。
